【裁判字號】    99,易,1002
【裁判日期】    990928
【裁判案由】    妨害名譽
【裁判全文】
臺灣高雄地方法院刑事判決              99年度易字第1002號
公  訴  人  臺灣高雄地方法院檢察署檢察官
被      告  丁○○
上列被告因妨害名譽案件，經檢察官提起公訴（98年度偵字第
33139 號），本院判決如下：
    主  文
丁○○犯公然侮辱罪，處罰金新台幣伍仟元，如易服勞役，以新
台幣壹仟元折算壹日。
    事  實
一、丁○○前因辦理大型活動之投資問題，與丙○○有債務糾紛
    ，嗣因丁○○向戊○○商借背書轉讓予丙○○之支票到期未
    付款，丙○○對丁○○、戊○○提起給付票款訴訟，戊○○
    對第一審簡易判決不服，提起上訴，第二審繫屬之臺灣屏東
    地方法院於民國98年10月27日開庭審理，並傳喚證人乙○○
    ，丁○○竟基於公然侮辱之犯意，於該日開庭後之下午5 時
    許，陪同戊○○準備離開位於屏東市○○街47號之屏東地方
    法院時，在該法院門口前不特定人得共知共聞之人行道處，
    在戊○○、乙○○及陪同丙○○前往之甲○○面前，以「幹
    你娘」、「不怎囝仔」、「豎仔子」等台語穢語辱罵丙○○
    ，足以貶損丙○○之名譽及人格評價。
二、案經丙○○訴請臺灣高雄地方法院檢察署檢察官偵查起訴。
    理  由
一、證據能力之判斷：
  (一)按被告以外之人於審判外之言詞或書面陳述，除法律有規定
    者外，不得作為證據；被告以外之人於偵查中向檢察官所為
    之陳述，除顯有不可信之情況者外，得為證據，刑事訴訟法
    第159 條第1 項、第159 條之1 第2 項分別定有明文。又檢
    察官於偵查中訊問被告以外之人時，可能係以被告或以證人
    身份進行訊問，倘檢察官於訊問前，已依不同身份所應適用
    之程序，分別告知刑事訴訟法第95條關於訊問被告應先告知
    之事項，或同法第180 條、第181 條、第186 條第2 項之證
    人拒絕證言權，使該受訊問之被告以外之人瞭解其係基於何
    種身分應訊，得以適當行使各該當權利，不致因身分混淆而
    剝奪其權利之行使，則檢察官此種訊問方式之偵查作為，即
    難謂為於法有違，且刑事訴訟法第159 條之1 第2 項所定被
    告以外之人於偵查中向檢察官所為之陳述，原包括以被告身
    分，或以證人（應具結）身分所為之陳述，則上開陳述證據
    能力之有無，悉依該條項之規定為斷。
  (二)證人丙○○、甲○○、乙○○、戊○○於偵查中所為之陳述
    ，檢察官均係以證人身分訊問，訊問前已知上開拒絕證言權
    ，且經具結，有筆錄及結文附卷可稽（詳偵查卷第18頁、第
    19頁、第22頁、第23頁、第29頁、第32頁、第33頁、第64頁
    ），而其等並未提及檢察官在偵查時有不法取供之情形，且
    證人丙○○、乙○○、戊○○復經本院於審理程序中進行交
    互詰問程序，保障被告對質詰問權之行使，此外，亦無顯不
    可信之情形，揆諸前揭規定意旨及說明，自應認其等於偵查
    中以證人身分應訊之陳述，均有證據能力，被告辯稱證人丙○○、乙○○於檢察官偵查中所為之陳述無證據能力，自無
    可採。另證人甲○○部分因於審判中傳喚未到，且核檢察官
    於偵查中係行隔離訊問，被告並未在庭，自無機會為反對詰
    問，有筆錄附卷可按（詳偵查卷第20至21頁），是應認此部
    分被告之基本訴訟權未受合法保障（最高法院95年度台上字
    第3699號判決意旨參照），則被告辯稱證人甲○○於檢察官
    偵查中之陳述無證據能力，尚無不符，自不得以該部分陳述
    作為被告不利認定之證據。
二、事實之認定：
    訊據被告丁○○雖自承前因辦理大型活動之投資問題，與丙○○間有債務糾紛，於上開時間、地點，陪同戊○○至臺灣
    屏東地方法院開庭後，與戊○○、乙○○、丙○○及其友人
    接續步出該法院至門口人行道之際，伊與丙○○均曾向乙○○解釋彼此間之債務糾紛，當時上開各人相距僅數公尺，但
    否認有何妨害名譽之犯行，辯稱伊僅向戊○○及乙○○解釋
    債務糾紛，並未與丙○○對談，亦未對丙○○口出惡言云云
    。經查：
  (一)被告所承核與證人即丙○○證稱略以：丁○○向伊借錢不還
    ，把伊公司弄倒了，丁○○拿戊○○支票背書給伊，結果跳
    票，伊對丁○○、戊○○提起給付票款訴訟，因已逾4 個月
    期間，不能告丁○○了，但戊○○部分伊一審勝訴，戊○○
    提起上訴，98年10月27日在臺灣屏東地方法院開庭，乙○○
    是證人，於下午5 時許開完庭走出法院快到馬路旁邊時，丁○○有罵伊等語（詳偵查卷第18頁、本院卷第65至68頁），
    證人乙○○證稱略以：98年10月27日戊○○、丙○○在臺灣
    屏東地方法院開庭的案子，即丙○○、丁○○金錢往來時有
    1 張支票的事情，有傳喚伊當證人，開完庭步出法院在門口
    人行道時，丁○○與丙○○有吵架等語（詳偵查卷第29至30
    頁、本院卷第70至71頁），證人戊○○證稱略以：因支票借
    給丁○○，後來跳票，丙○○提起訴訟，98年10月27日在臺
    灣屏東地方法院開庭時，伊仍請丁○○同往說明真相，開完
    庭後伊與丁○○在丙○○之後步出法院，相隔約5 公尺等語
    （詳偵查卷第30頁、本院卷第29至34頁），大致均相符，堪
    信為真實，則依被告所承及上開證人所述，被告確因投資案
    與丙○○有債務糾紛，且因被告向戊○○商借背書轉讓予丙○○之支票到期未付款，丙○○對被告、戊○○提起給付票
    款訴訟，戊○○對第一審簡易判決不服，提起上訴，臺灣屏
    東地方法院於98年10月27日開庭審理並傳喚證人乙○○，該
    日開庭後約下午5 時許，丙○○及被告近距離相繼步出法院
    至門口人行道處之事實，應可認定。
  (二)另依證人丙○○證稱略以：於98年10月27日下午5 時許，伊
    先走出法院，丁○○、乙○○、甲○○跟著伊後面出來，戊○○因為有補資料，較晚出來，走在最後，戊○○與伊相距
    約有10公尺，走到法院門口人行道上時，丁○○以台語罵伊
    「幹你娘」、「不怎囝仔」、「豎仔子」等語（詳偵查卷第
    18頁、本院卷第64頁、第67頁），證人乙○○證稱略以：於
    98年10月27日下午5 時許，伊與丁○○、丙○○及各自所帶
    的朋友，一起要離開法院時，在門口附近，丁○○與丙○○
    有發生爭吵，伊站在中間勸架，丁○○說丙○○用4 張信用
    卡及3 張公司牌在騙人，丙○○不是只安靜的聽，雙方是互
    罵，詳細吵架內容忘記了，當天丁○○係講台語，認識丁○○、丙○○約有5 年，該2 人最近2 、3 年因彼此間投資糾
    紛常上法院，一見面就罵來罵去，都習慣了，他們都是在浪
    費司法資源等語（詳偵查卷第29至30頁、本院卷第71至74頁
    、第83頁），經核，證人乙○○為被告及告訴人丙○○之共
    同朋友，且其在本件給付票款事件為證人非當事人，堪認與
    被告及告訴人並未因該訴訟案件而有利害關係，且依其上開
    所證，認雙方於本案及案外之爭執均屬互罵，彼此間訴訟亦
    屬浪費司發資源而無必要，是無論客觀之身分或主觀之證述
    內容，均屬中立，並無偏袒任一方之情形，所證自堪信為真
    實，而證人丙○○雖為本件之告訴人，但所證丁○○以台語
    辱罵伊「幹你娘」、「不怎囝仔」、「豎仔子」部分，既與
    證人乙○○所證被告與丙○○有爭吵及互罵之情相符，足見
    所證亦屬實情，堪可採信，則依證人乙○○、丙○○上開所
    證，被告於98年10月27日開庭後約下午5 時許，離開臺灣屏
    東地方法院後，在法院門口人行道處確曾對丙○○以台語陳
    稱「幹你娘」、「不怎囝仔」、「豎仔子」之事實，亦可認
    定，被告辯稱伊僅向乙○○解釋債務糾紛，未與丙○○直接
    接觸，未與丙○○對談等，均無可採。至證人戊○○雖證稱
    略以：98年10月27日下午5 時許離開法院時，丙○○走在前
    面，伊與丁○○走在後面，相距約5 公尺，彼此沒有講話，
    丁○○亦未辱罵丙○○等語，核與上開證人乙○○、丙○○
    所證不符，應屬迴護被告之詞，尚無可採，併予敘明。
  (三)綜上所述，本件事證明確，被告確有事實欄所載之犯行，應
    可認定。
三、論罪科刑：
    按刑法第309 條規定之「侮辱」行為，係以使他人難堪為目
    的，以言語、文字、圖畫或動作，表示不屑輕蔑或攻擊之意
    思，足以貶損該人之人格及社會地位。本案被告於臺灣屏東
    地方法院門口人行道處，不特定路人得共聞共見之公眾場所
    ，對丙○○以台語陳稱「幹你娘」、「不怎囝仔」、「豎仔
    子」等語，足以貶損眾人對丙○○之評價，核其上開所為，
    係犯刑法第309 條第1 項之公然侮辱罪。爰審酌被告未能以
    理性、合法方式解決與被害人丙○○間之債務糾紛，在法院
    門口旁人行道公然侮辱，非惟對被害人造成侵害，且對法秩
    序亦構成一定程度破壞，否認犯行，犯後態度不佳，惟念其
    前無嚴重犯罪紀錄，有臺灣高等法院被告前案紀錄表附卷可
    稽（詳本院卷第93頁），素行尚可，且依證人乙○○所證，
    本件屬互罵，非被告單方面侵害被害人等一切情狀，量處如
    主文所示之刑，並諭知易服勞役之折算標準，以資懲儆。
據上論斷，應依刑事訴訟法第299 條第1 項前段，刑法第309 條
第1 項、第42條第3 項，刑法施行法第1 條之1 ，判決如主文。
本案經檢察官魏豪勇到庭執行職務。
中    華    民    國    99    年    9     月    28    日
                刑事第六庭審判長法  官  李璧君
                                法  官  曾鈴
                                法  官  鄭峻明
以上正本證明與原本無異。
如不服本判決應於收受判決後10日內向本院提出上訴書狀，並應
敘述具體理由。其未敘述上訴理由者，應於上訴期間屆滿後20日
內向本院補提理由書(均須按他造當事人之人數附繕本)「切勿逕
送上級法院」。
中    華    民    國    99    年    9     月    28    日
                                書記官  吳韻芳
附錄論罪科刑法條：
刑法第309 條第1項
公然侮辱人者，處拘役或300 元以下罰金。
以強暴犯前項之罪者，處1 年以下有期徒刑、拘役或500 元以下
罰金。

司法院資訊處製作；財團法人民間司法改革基金會備份。
